臺灣臺北地方法院刑事判決　　　　　　　　　　　　九十二年度訴字第一０五三號
　　公　訴　人　臺灣臺北地方法院檢察署檢察官
　　被　　　告　甲○○
　　　　　　　　乙○○
右列被告等因妨害自由等案件，經檢察官提起公訴（九十年度偵字第八六一九號、九
十一年度偵續字第三三五號），本院判決如左：
    主  文
甲○○傷害人之身體，處罰金陸仟元，如易服勞役，以參佰元折算壹日。緩刑貳年。
乙○○無罪。
    事  實
一、甲○○與張正平、顏易奇（業經不起訴處分確定）、乙○○（詳如後述）均為國
    聯保全股份有限公司（下稱國聯公司）派駐於台北市○○路○段五號世貿展覽館
    之保全人員，乙○○並擔任副隊長之職務，於民國九十年四月二日晚上九時許，
    張正平與顏易奇在世貿展覽館之國聯公司休息室內發生口角，經乙○○制止後，
    張正平仍未聽從，並與乙○○發生言語衝突，甲○○見狀乃對張正平不滿，為打
    抱不平，竟基於普通傷害之故意，徒手毆打張正平，致張正平受有頸部外傷、臉
    部紅腫、鼻出血等傷害。
二、案經張正平訴請台灣台北地方法院檢察署檢察官偵查起訴。
    理  由
壹、被告甲○○部分：
一、訊據被告甲○○固承認與告訴人張正平、證人顏易奇、被告乙○○均係國聯公司
    員工，於右揭時地因上開原因毆打告訴人，致告訴人受有上開傷害等情，然辯稱
    ：本件係屬互毆云云。經查：被告甲○○於右揭時地毆打告訴人，致告訴人受有
    上開傷害之事實，業據告訴人指訴甚詳，復有台北醫學大學附設醫院診斷證明書
    附卷可稽。又彼此互毆，必以一方初無傷人之行為，因排除對方不法之侵害而加
    以還擊，始得以正當防衛論（最高法院三十年上字第一０四０號判例參照）。而
    被告甲○○於檢察官偵查時已明確供述：是其先動手（見九十年度偵字第八六一
    九號偵查卷第六一頁反面）。則被告甲○○自非為排除告訴人現在不法之侵害出
    手還擊，被告甲○○之辯解，尚無可採，本件事證已臻明確，被告甲○○犯行洵
    堪認定，應依法論科。
二、核被告甲○○所為，係犯刑法第二百七十七條第一項之普通傷害罪。爰審酌被告
    甲○○犯罪之動機、目的、手段、犯罪時所受之刺激、所生危害之程度、品行、
    生活狀況、智識程度、犯罪後之態度等一切情狀，量處如主文所示之刑，並諭知
    易服勞役之折算標準，以資懲儆。末查被告甲○○未曾受有期徒刑以上刑之宣告
    ，有台灣高等法院被告全國前案紀錄表附卷可稽，其經此次起訴審判後，當能知
    所警惕；且告訴人陳稱：本件是要對被告乙○○提出告訴，願意不追究被告甲○
    ○等語（見本院九十三年二月二十五日審判筆錄第三七頁）。業已原諒被告甲○
    ○，本院因認所宣告之刑，以暫不執行為適當，爰併宣告緩刑二年，以啟自新。
貳、被告乙○○部分：
一、公訴意旨略以：被告乙○○基於妨害自由之故意，並與被告甲○○基於傷害之犯
    意聯絡，由被告乙○○抱住告訴人，限制告訴人行動自由，任由被告甲○○毆打
    成傷，因認被告乙○○涉犯刑法第二百七十七條第一項之傷害罪嫌、刑法第三百
    零二條第一項之妨害自由罪嫌。
二、按犯罪事實應依證據認定之，無證據不得推定其犯罪事實；不能證明被告犯罪者
    ，應諭知無罪之判決，刑事訴訟法第一百五十四條、第三百零一條分別定有明文
    。又事實之認定，應憑證據，如未能發現相當證據，或證據不足以證明，自不能
    以推測或擬制之方法，為裁判基礎（最高法院四十年台上字第八六號判例意旨參
    照）。再認定犯罪事實，所憑之證據，雖不以直接證據為限，間接證據亦包括在
    內，然無論直接或間接證據，其為訴訟上之證明，須於通常一般之人均不致於有
    所懷疑，而得確信其為真實之程度者，始得據之為有罪之認定，倘其證明尚未達
    到此一程度，而有合理性懷疑之存在時，即無從為有罪之認定（最高法院七十六
    年台上字第四九八六號判例意旨參照）。
三、訊據被告乙○○否認有何傷害、妨害自由犯行，辯稱：右揭時地因告訴人與證人
    顏易奇發生口角，其遂出面制止，但告訴人未聽從，與其發生爭執，被告甲○○
    見狀乃對告訴人不滿，出手毆打告訴人，進而互毆，為制止雙方，其才抱住告訴
    人，並說全部不准打，並無傷害、妨害告訴人行動自由等語。經查：
（一）告訴人於本院審理時結證稱：被告甲○○先從他後面還是側面把他推倒，他站
      起來的時候被告乙○○就從後面把他頂出到更衣室的外面，他的旁邊有屏風，
      屏風就倒了，發生巨響，被告乙○○並抱住他，被告甲○○與顏易奇打他（見
      本院九十三年二月二十五日審判筆錄第五頁至第八頁）。證人陳永村亦結證稱
      ：是被告甲○○把告訴人從後面推倒，屏風也因此倒下去，推倒同時告訴人的
　　　眼鏡也掉了，並推到更衣室外面，告訴人站起來之後，被告乙○○就在外面抱
  　　五日審判筆錄第十五頁）。固均證述被告乙○○抱住告訴人，由顏易奇與被告
　　　甲○○動手打告訴人云云，惟對於被告乙○○在抱住告訴人之前，有無將告訴
  　　人先頂出更衣室外，及屏風如何倒下等情節之證述尚有差異，且依告訴人及證
　    人陳永村之證述，被告甲○○既先推倒告訴人，則被告乙○○若欲與被告甲○
      ○共同傷害告訴人，理應把握機會，直接在休息室即更衣室內毆打告訴人即可
      ，何須先將告訴人頂住休息室外，再抱住告訴人，製造聲響，驚動其他同事；
      甚或應利用抱住告訴人之機會，同時動手毆打告訴人，而非僅單純抱住告訴人
      ，告訴人及證人陳永村之證詞，尚有可疑之處，即難徒憑告訴人及證人陳永村
      之證詞遽認被告乙○○抱住告訴人係便於被告甲○○毆打或限制告訴人行動自
      由，仍需調查其他證據資料加以審認。
（二）證人顏易奇在本院審理時結證稱：被告甲○○與告訴人互毆時，被告乙○○因
      是公司的幹部，有說都停下來，並用右手把被告甲○○推到休息室外面去，屏
      風也因此倒了，左手擋告訴人，不讓二人發生衝突，被告乙○○被告訴人拉著
　    跌倒在地上，告訴人爬起來之後就要拿雨傘打被告甲○○，被告乙○○一直喊
      不要打架，並用手抱住告訴人，劉金龍則拉住他與甲○○（見本院九十三年二
      月二十五日審判筆錄第三一頁至第三五頁）。證人劉金龍亦結證稱：當時他拉
      被告甲○○，被告乙○○抱告訴人，把被告甲○○與告訴人拉開（見本院九十
      三年二月二十五日審判筆錄第二六頁）。證人李金揚於本院審理時結證稱：他
      第二次從辦公室出來時，見到被告乙○○邊抱住告訴人，邊講不要再打了（見
      本院九十三年二月二十五日審判筆錄第二三頁至第二四頁）。證人譚洪葉於檢
      察官偵查時證稱：他和李金揚一起過去的，當時被告乙○○有說不要打（見九
      十一年度偵續字第三三五號偵查卷第五一頁反面）。則被告乙○○既在抱住告
      訴人時表示不要打等語，能否認被告乙○○抱住告訴人係為剝奪告訴人行動自
      由，並與被告甲○○基於共同犯意聯絡毆打告訴人，實有可疑？
（三）綜上所述，依告訴人及證人陳永村、顏易奇、劉金龍、李金揚、譚洪葉之證述
      ，既難遽認被告乙○○所為剝奪告訴人行動自由，並與被告甲○○基於犯意聯
      絡或行為分擔共同毆打告訴人，且告訴人行動自由是否因被告乙○○之行為即
      達被完全剝奪之程度，亦非無疑？則本院在有上開合理懷疑之情況下，自難認
      被告乙○○抱住告訴人行為有何犯刑法傷害罪、妨害自由罪之犯行。此外卷內
      復無且查無其他積極證據足資證明被告乙○○有何公訴人所指犯行，不能證明
      被告乙○○犯罪，則揆諸上開說明，自應為被告乙○○無罪之諭知。
據上論斷，應依刑事訴訟法第二百九十九條第一項前段、第三百零一條第一項，刑法
第二百七十七條第一項、第四十二條第二項、第七十四條第一款，罰金罰鍰提高標準
條例第一條前段、第二條，判決如主文。
本案經檢察官呂建興到庭執行職務
中      華      民      國      九十三    年    三      月   　十七     日
                                    臺灣臺北地方法院刑事第十一庭
                                        審判長法  官  劉方慈
                                              法  官  林庚棟
                                              法  官  陳容正
右正本證明與原本無異
如不服本判決，應於判決送達後十日內，向本院提出上訴狀。
                                        書記官  彭雅慧
中      華      民      國      九十三    年    三      月     十八     日
附錄本案論罪科刑法條全文
刑法第二百七十七條
傷害人之身體或健康者，處三年以下有期徒刑、拘役或一千元以下罰金。
犯前項之罪因而致人於死者，處無期徒刑或七年以上有期徒刑；致重傷者，處三年以
上十年以下有期徒刑。
